臺灣臺北地方法院民事判決　九十一年度訴字第一○八三號
　　原　　　告　　台灣大喜污水處理有限公司
　　法定代理人　　甲○○
　　法定代理人　　乙○○
右當事人間給付工程款事件，本院判決如左：
    主    文
被告應給付原告新台幣貳佰參拾肆萬肆仟陸佰伍拾參元，及自民國九十一年二月二十
八日起至清償日止，按年息百分之五計算之利息。
訴訟費用由被告負擔。
本判決於原告以新台幣柒拾捌萬壹仟元供擔保後，得假執行；但被告如於假執行程序
實施前以新台幣貳佰參拾肆萬肆仟陸佰伍拾參元為原告預供擔保，得免假執行。
    事    實
甲、原告方面：
壹、聲明：除假執行擔保金額外，如主文第一項所示。
貳、陳述：
一、原告與被告間訂有工程發包合約，由原告就被告進行之「桃園縣蘆竹鄉事業廢棄
    物焚化廠興建工程」負責其中之「廢水工程貯槽防水耐蝕處理工程」、「廢水工
    程各區收集配管工程」及「廢水工程設備工程」，被告則應依系爭合約第三條「
    合約價格及付款」之規定給付原告一千四百三十九萬三千八百十元（不含加值型
    營業稅），查系爭工程已經完工，被告並已取得主管機關之操作許可，被告依約
    即負有給付工程款予原告之義務。惟查，被告就下列工作項目仍有部分工程款未
    給付予原告：
（一）廢水工程設備工程部分
　　１查污水廠工程已於九十年三月底完成清水試車，現並經被告使用運轉中，且其
　　　處理之功能均達系爭合約所規範之要求，此有碩展環保顧問股份有限公司（下
　　　稱碩展公司）為本件污水廠處理有機廢水所作之水質檢驗報告可稽，惟被告卻
　　　一再空言主張系爭污水廠工程未達合約標準，不予驗收而拒付前述工程款，實
　　　有違誠信。
　　２依系爭合約第三條規定，系爭廢水工程設備工程之總價為八百八十二萬元（含
　　　加值型營業稅，以下均同），被告已給付七百零二萬七千零八十七元，並主張
　　　扣款十一萬七千一百十三元予原告，是被告應再給付一百六十七萬五千八百元
　　　（8,820,222-7,027,187-117,113=l,675,800）。
（二）儲坑內襯處理工程
      查「儲坑內襯處理工程」係「廢水工程貯槽防水耐蝕處理工程」下之工作項目
　　　，業經被告驗收依系爭合約第三條規定，被告即應將工程款及保留款給付予原
　　　告，原告施作系爭儲坑內襯處理工程共計二百八十四萬八千五百三十元，被告
　　　僅給付二百五十四萬零二百二十九元，並主張扣除二萬三千四百四十八元，則
　　　被告尚應給付原告二十八萬四千八百五十三元（2,848,530-581,229-23,448=
      284,853）。
（三）EPOXY耐蝕地板處理工程
　　　查「EPOOXY耐蝕地板處理工程」係「廢水工程貯槽防水耐蝕處理工程」下之工
      作項目，亦已由被告驗收，依系爭合約第三條規定，被告自應將工程款及保留
　　　款給付予原告，而原告施作此部分工程之費用共計三十八萬四千元，被告均未
　　　給付，是被告依約自應給付此部分款項予原告。
（四）綜上，被告應給付原告二百三十四萬四千六百五十三元（1,657,800+284,853+
      384,000=2,344,653）。
二、工程發包合約附件Ａ一般條款第三十一條「爭議」規定：「....  雙方之高層主
    管將於雙方同意的時間地點會面進行協商解決爭議。如果爭議於其後三十日曆天
    內仍不能解決，雙方將討論採用其他替代之爭議解決程序。....  如果雙方不同
    意採用其他替代之爭議解決程序或經過爭議解決程序後仍不能解決爭議事件，任
    何一方均可訴之法律解決（本件訴訟以台灣台北地方法院為第一審管轄法院）。
    」查原告曾於九十年十二月二十六日發函予被告，要求進行協商以解決爭議，兩
    造並於九十一年一月二日進行協商，然被告仍藉詞拒付剩餘工程款。為此，爰依
    系爭合約第三條及民法第四百九十條規定，提起本件訴訟。
三、有關廢水工程設備工程部分，其處理功能確均達系爭合約所規範之要求：
（一）廢水工程設備所處理之進流水質及其處理目標雙方已有約定，碩展公司為本件
      污水廠處理有機廢水作水質檢驗報告。原告茲將二者數值製作對照表，依該對
      照表可知，碩展公司所作之水質檢驗報告中之處理後水質確實符合合約所需求
      之水質，是廢水工程設備工程之處理功能確實達合約所規範之要求。
（二）廢水工程設備工程之處理功能均達合約規範之要求，被告雖辯稱：處理功能並
      未達合約要求云云，惟被告未舉證證明其所述瑕疵確實存在且為合約內原告之
      工作範圍，僅片面以其提出之函文指稱原告之工作有缺失云云，自不足採。
四、「儲坑內襯處理工程」及「EPOXY耐蝕地板處理工程」部分
（一）查「儲坑內襯處理工程」及「EPOXY耐蝕地板處理工程」，均已經被告驗收，
      此業經證人黃深展及鄭杉澤證述在案，且原告於九十年十二月六日曾發函請被
      告給付報酬，函中已述及「儲坑內襯處理工程」及「EPOXY耐蝕地板處理工程
      」已經被告驗收，而被告委請浩宇法律事務所劉楷律師於九十年十二月十四日
　　　回覆時，並未否認該二工程業經被告驗收，則被告今始辯稱該二工程未經驗收
　　　等語，顯係臨訟卸責之詞而不足採。
（二）被告雖辯稱原告並未依約執行云云，惟被告並未舉證證明其所述瑕疵確實存在
      且為合約內原告之工作範圍，則其所辯自亦不足採。
參、證據：提出工程發包合約主文及工程契約書（修訂版）影本各一份、桃園縣公民
    營廢棄物處理機構操作許可證基本資料表影本一份、坤業桃園事業廢棄物資源回
    收廠試運轉測試聯絡單及台灣大嘉污水處理有限公司工程報告書影本各一份、碩
    展環保顧問股份有限公司水質樣品檢驗報告影本一份、坤業環保工程科技股份有
    限公司九十年四月二十三日工程機料估驗請款單影本一份、坤業環保工程科技股
    份有限公司九十年六月十三日工程機料估驗請款單影本一份、台灣大喜污水處理
    有限公司九十年九月十日工程報告書影本一份、工程發包合約附件Ａ一般條款影
    本一份、萬國法律事務所九十年十二月二十六日（九十）萬升字第二三九五號函
    影本一份、系爭合約廢水處理廠系統說明二、處理容量規定影本一份、原告公司
    九十年十二月六日台北大安一一七支郵局第一二六０號存證信函影本一份、浩宇
    法律事務所九十年十二月十四日（九０）被告律字第一二一四０一號函影本一份
    及儲坑內襯處理工程測量檢查驗收作業相片八張等件為證，並聲請訊問證人黃深
    展、鄭杉澤。
乙、被告方面：
壹、聲明：駁回原告之訴，如受不利判決願供擔保宣告免為假執行。
貳、陳述：
一、本件原告起訴主張略以：原告與被告訂有工程發包合約，由原告就被告進行「桃
    園縣蘆竹鄉事業廢棄物焚化廠興建工程」、承攬其中「廢水工程貯槽防水耐蝕處
    理工程」、「廢水工程各區收集配管工程」及「廢水工程設備工程」，依約被告
    應給付原告一千四百三十九萬二十八百十元（不含稅），系爭工程業已完工，被
    告亦已取得主管機關之操作許可，依約應給付所有工程款，惟上開三項工程原告
    尚有計二百三十四萬四千六百五十三元未付，雙方經協商解決未果，為此提起本
    件訴訟云云。
二、原告主張前開三項「廢水工程設備工程」、「儲坑內襯處理工程」及「耐蝕地板
    處理工程」等，均已完工，被告已取得主管機關之操作許可，即應依約付款一節
    ，被告鄭重否認。查被告有無取得主管機關之操作許可，與是否應依約付款並無
    關係，兩造間工程承攬既有合約，則有關權利義務即應依約執行，系爭合約無取
    得主管機關操作許可即應付款之約定，況主管機關操作許可之核准，著重在焚化
    廠整體功能之要求，不檢討評斷各項細部工程有瑕疵，此好比建屋使用執照之核
    發亦不代表屋內各項管線或結構等工程毫無瑕疵之道理相同，故原告執此認為被
    告取得主噹機關操作許可，依約即應付工程款，顯有未合。
三、次就原告另主張三項工程可請求付款與事實情節不符處，分述說明如左：
（一）就「廢水工程設備工程」言之：
　　　１原告主張其施作污水廠工程，處理功能已達合約所規範要求之點，被告否認
        之，實情是處理功能並未達合約要求，被告除口頭通知原告善後外，乃於九
　　　　十年十一月十日及十二日分別以傳真與存證信函之方式表明原告須提出解決
　　　　方案，否則不予驗收，被告不進行改善仍片面要求付款，有何誠信可言。
    　２原告所提碩展公司之水質檢驗報告，並無水質合於規範要求之記載，此水質
　　　　檢驗報告自亦不足為據。
 　   ３原告承做此部分之工程既有瑕疵又不補正，被告不予驗收並無不合。
（二）就「儲坑內襯處理工程」及「耐蝕地板處理工程」言之：
 　   １原告主張此兩項工程，均已由被告驗收一節，被告否認之。
 　　 ２依雙方簽訂之工程發包合約所附一般條款第「40最後驗收」之規定，承包商
　　　  （即原告）認為合約工作已完成並準備驗收時，應「書面」通知業主驗收，
        原告並未依約執行，空言主張被告業已驗收，被告無法認同。
參、證據：提出傳真影本一份、存證信函影本一份及工程發包合約影本一份等件為證
    。
    理　　　由
一、本件被告事務所雖非在本院轄區，然兩造簽訂之工程發包合約第三十一條約定，
    本件訴訟以台灣台北地方法院為第一審管轄法院，合於民事訴訟法第二十四條合
    意管轄規定，本院對本件訴訟具管轄權。
二、本件原告起訴主張：原告與被告訂有工程發包合約，由原告承攬被告進行之「桃
    園縣蘆竹鄉事業廢棄物焚化廠興建工程」負責其中之「廢水工程貯槽防水耐蝕處
    理工程」、「廢水工程各區收集配管工程」「廢水工程設備工程」等，上開工程
    原告均已完工，被告並已取得主管機關之操作許可，依約被告即應給付工程款，
    惟被告未給付之，上述工程發包合約第三條約定，請求被告給付「廢水工程設備
    工程」一百六十七萬五千八百元、「儲坑內襯處理工程」二十八萬四千八百五十
    三元、「EPOXY耐蝕地板處理工程」三十八萬四千元，合計二百三十四萬四千六
    百五十三元及遲延利息等語。
三、原告主張之事實，業據其提出工程發包合約主文及工程契約書影本、桃園縣公民
    營廢棄物處理機構操作許可證基本資料表影本、坤業桃園事業廢棄物資源回收廠
    試運轉測試聯絡單及台灣大嘉污水處理有限公司工程報告書影本、碩展公司水質
    樣品檢驗報告影本、被告公司九十年四月二十三日、六月十三日工程機料估驗請
    款單影本、原告公司九十年九月十日工程報告書影本、工程發包合約附件Ａ一般
    條款影本、律師催告函影本、原告公司存證信函影本及儲坑內襯處理工程測量檢
    查驗收作業相片八張等件為證；被告對兩造成立上開合約部分並不爭執，惟辯稱
    ：被告取得主管機關之操作許可，與原告應按合約提供無瑕疵之工作，並無關聯
    ，被告否認之，兩造間工程既簽訂合約，有關權利義務應按合約執行，而原告雖
    主張「廢水工程設備工程」已達合約要求，但被告於九十年十一月十日、十二日
    分別以傳真與存證信函方式請原告提出解決方案，原告未予理會，被告不予驗收
    ，今原告要求付款有違誠信，其所提碩展公司之水質檢驗報告，並不實在，又「
    儲坑內襯處理工程」及「耐蝕地板處理工程」部分，原告均未按合約以書面通知
    被告驗收，原告主張業已驗收，實無法認同等語。雙方各執一詞，因之，本件兩
    造之爭執部分應為上開三項工程，原告有無施作完成及被告有無驗收。
四、依兩造於工程發包合約「40最後驗收」條款約定：「當承包商（指原告）認為本
    合約之工作或任何業主及業主授權之公司規定的單獨部分工作已完成並準備驗收
    時，應書面通知業主（指被告）驗收。業主及業主授權之公司將在承包商之配合
    協助下，就該完成之合約工作進行審查、檢驗及測試，以確定達到合約要求。結
    果如有任何部分工作未符合合約要求，業主將通知承包商，承包商應就不符合要
    求部分予以補正並重新測試至達到合約要求為止。」可知關於上述工程應由原告
    以書面通知被告驗收，被告並在原告配合協助下進行驗收，此須被告之協力，始
    能確定達到合約要求。查上述「廢水工程設備工程」部分，於九十年三月二十七
    日清水試車，原告並製工程報告書（見原證三），原告於九十年四月二十三日向
    被告為工程估驗請款之表示，有工程估驗請款單影本可證（見原證五、六），此
    請款單表示之工程名稱即係「廢水處理系統工程」，足認原告已有書面之通知，
    請被告驗收，依上開約定被告應辦理驗收，惟被告未為驗收，原告另請碩展公司
    於九十年十一月八日作水質樣品檢驗，製有水質樣品檢驗報告書一份，該報告書
    就氫離子濃度指數、懸浮固體量、生化需氧量、化學需氧量、總氮、總磷等部分
    逐一記載檢驗方法及達到環保署許可之標示標準或低於偵測極限之測定值等，原
    告並將合約對廢水工程設備處理之進流水質及其處理目標與前開檢驗報告之水質
    作一比較對照表一份，原告之施作並無低於合約約定之標準；再證人黃深展即原
    告公司總經理到庭證稱：「廢水工程是按合約驗收完成，都是依合約執行，委託
    碩展環保顧問公司檢測，採樣報告都有簽字，與合約相符。水質檢驗以掛號寄給
    被告，寄發時間九十年約十一月二十日左右，被告有律師函要我們辦排放許可，
    我去桃園縣環保局申請，桃園縣環保局說我們是零排放的，所以不必排放許可，
    水是回收利用，所以沒有排放，政府不管制，所以沒有事後政府機關審查，只有
    先前的計畫審查。」等語，基上事證，關於「廢水設備工程」原告已提出請被告
    驗收之準備，且已有碩展公司之水質檢驗報告證明，被告如否認之，自須提出進
    一步之證據資料。然被告提出者係於九十年十一月二日日由公司總經理特助張永
    助署名致原告公司函，表示該廢水處理工程已試車多時仍未能處理公司所產生之
    廢污水等詞，及九十年十一月二十二日被告致原告之存證信函，表示於九十一年
    十一月二十一日會議原告未能提出解決方案，亦無解釋操作能力問題或設計錯誤
    且不願與設計之泰興公司直接溝通等語，惟被告所稱試車多次、或操作能力、設
    計錯誤與原告不與設計之泰興公司溝通等情，被告未曾提出證據證明之，自不足
    認被告已明確指出原告對「廢水設備工程」具有承作上之瑕疵，被告未指出原告
    施作之瑕疵，又無履行驗收之協力義務，而依原告提出之證據又顯示其已完成「
    廢水設備工程」部分，故而其此部分主張應可採信。
五、關於「儲坑內襯處理工程」部分，證人鄭杉澤即原告之協力廠商負責人到庭證稱
    ：「我已經完成這項工程，九十年二月二十七日進料，九十年四月中做完，共兩
    百一十幾萬，被告公司還有二十一萬尚未給我，為何不給，我不知道，我有去問
    陳建燄（即被告公司工地主任），他說他們負責人不願給錢，被告公司沒有驗收
    紀錄，但業主有切片厚度檢查。」等語，另關於「EPOXY耐蝕地板工程」部分，
    原告於九十年九月十日即提出工程報告書（見原證七）並有計價請款之請求，證
    人黃深展證述：「（該）計價單是書面通知（即書面通知驗收之表示）。計價單
    是當面拿給被告公司工地主任陳健燄」等語，而證人陳健燄到場證稱：「儲坑工
    程我在現場，原告做完了，我有割一塊下來，交回給我們公司。耐蝕工程原告做
    完，我有去看。....  我從表面看，沒有問題，好像是廢水工程有問題，所以連
    帶以上這兩個工程沒有通過，以我表面上看，是可以過了。」，基上證人之證言
    ，關於此二項工程，原告已為完工並曾請求被告計價付款，但因廢水工程部分，
    被告認有瑕疵而使這兩項工程連帶未經驗收，又原告於九十年十二月六日發函被
    告請求給付承攬報酬，其於函中述及「儲坑內襯處理工程」及「EPOXY耐蝕地板
    處理工程」已經被告驗收（見原證十一），而被告委請浩宇法律事務所劉楷律師
    於九十年十二月十四日回覆時，僅就前開廢水設備工程表示未驗收合格，並未否
    認另二項工程已經完工及未經驗收之事實，倘如被告所辯稱係原告未按合約以書
    面通知其驗收云云，依承攬廠商於完工後即時收取工程報酬作為業務收入商場常
    情，原告豈會不向被告驗收請款，被告所辯與此經驗法則不合，並不足採信，再
    被告亦未提出此二項工程不符合約約定標準之證據，自不能認原告之施作工程具
    有瑕疵；故而「儲坑內襯處理工程」「EPOXY耐蝕地板工程」，原告均已完成，
    亦符雙方之合約標準，被告有給付該二工程報酬之義務。
六、綜上所述，原告主張其承作之廢水設備工程符合合約約定之廢污水處理標準，而
    其承作之「儲坑內襯處理工程與EPOXY耐蝕地板工程，原告已為完工，被告亦未
    提出其不符合約定內容之瑕疵證據，是原告之主張應可採信；被告抗辯原告之承
    作上開工程均未驗收完畢，其無給付報酬義務，尚不足取。依兩造簽訂之工程發
    包合約第三條：「本工程合約之價格為固定，....  合約總金額為新台幣壹仟肆
    佰參拾玖萬參仟捌佰壹拾元....  業主應依下列規定，業主及業主授權之公司核
    定金額後，承包商憑發票及請款單，業主於收到承包商提送之正確發票後，開立
    30天期票支付工程款予承包商。壹、廢水工程貯槽防水耐蝕處理工程....  ２耐
    蝕處理工程完工驗收　付款百分比100%....參、廢水工程設備工程....6.  正式
    驗收並取得保固款後付清保留款」等約定，被告對於完工之系爭工程有付款之義
    務，被告對原告請求給付之金額亦無爭執，從而，原告基於上述合約第三條約定
    ，請求被告給付「廢水工程設備工程」一百六十七萬五千八百元、「儲坑內襯處
    理工程」二十八萬四千八百五十三元、「EPOXY耐蝕地板處理工程」三十八萬四
    千元，合計二百三十四萬四千六百五十三元及自起訴狀繕本送達翌日即九十一年
    二月二十八日起至清償日止，按年息百分之五計算之利息，為有理由，應予准許
    。
七、兩造陳明願供擔保，聲請宣告假執行或免為假執行，均核無不合，爰分別酌定相
    當擔保金額准許之。
八、結論：本件原告之訴為有理由，依民事訴訟法第七十八條、第三百九十條第二項
    、第三百九十二條，判決如主文。
中　　　華　　　民　　　國　　九十一　　年　　　七　　　月　　　十五　　日
                                            民事第三庭法      官　李維心
右為正本係照原本作成
如對本判決上訴，須於判決送達後廿日內向本院提出上訴狀
中　　　華　　　民　　　國　　九十一　　年　　　七　　　月　　　十五　　日
~B法院書記官　林梅珍
